臺灣臺中地方法院刑事判決　　　　　　　96年度易字第5574號
公　訴　人　臺灣臺中地方法院檢察署檢察官
被　　　告　丙○○
上列被告因違反著作權法案件，經檢察官提起公訴（96年度偵字
第14398號），被告於準備程序中就被訴事實為有罪之陳述，本
院於聽取當事人之意見後，裁定進行簡式審判程序，判決如下：
    主    文
丙○○明知係侵害著作財產權之光碟重製物而散布，處有期徒刑
陸月，如易科罰金，以新臺幣壹仟元折算壹日。緩刑貳年，並應
於收受臺灣臺中地方法院檢察署檢察官執行通知書後陸個月之內
，向公庫支付新臺幣壹萬元整。扣案如附表一所示之盜版光碟重
製物壹拾柒片沒收。
    犯罪事實及理由
一、本案犯罪事實：
    丙○○明知如附表一所示之影音著作光碟片，均係未經著作
    權人之授權或同意，而擅自重製著作之侵害著作財產權之影
    音著作光碟之重製物，不得擅自散布之，竟仍於不詳時間，
    自中國大陸地區之不詳網站，購入不詳數量之盜版影音光碟
    片後，未經上開著作權人同意，基於明知係侵害著作財產權
    之光碟重製物而反覆散布之集合犯意，自民國96年4月間某
    日起至96年5月10日止，在其位於臺中縣神岡鄉○○路382巷
    臨1號之住處，利用住處之電腦設備，使用「BABYBA2002」
    之帳號，以新臺幣（下同）200元之價格，在PChome露天拍
    賣網站，刊登拍賣其持有並欲販賣上開盜版光碟之訊息，並
    提供linbookzoo@pchome.com.tw電子信箱及其所申設之中華
    郵政股份有限公司帳號00000000000000號帳戶，供買家聯絡
    及匯款，再以郵寄貨品方式，完成交易，而以此方式散布侵
    害他人著作財產權之盜版光碟予不特定人，業已獲利約2000
    元。嗣於96年5月10日上午11時20分許，為警持搜索票，在
    丙○○之上開住處查獲，並扣得如附表一所示之盜版影音著
    作光碟片。
二、本案證據名稱：
  (一)被告丙○○於偵訊、本院準備程序及審理時就被訴事實為有
    罪之陳述。
  (二)被害人群英社國際股份有限公司代理人甲○○於本院審理時
    之指述。
  (三)告訴人普威爾國際股份有限公司代理人丁○○、告訴人木棉
    花國際股份有限公司代理人乙○○於警詢及偵查中之指訴。
  (四)卷附之鑑識證明書二紙、行政院新聞局錄影節目審查合格證
    明書七紙、授權證明書及原產地證明二份、蒐證照片四張、
    拍賣網頁資料一份、台北富邦銀行自動櫃員機交易資料一紙
    、託運包裹信封一只、拍賣網站會員資料及登入資料一份、
    IP使用申請人資料一份、被告郵局存摺交易明細資料一份、
    中華郵政託運單二紙。
  (五)扣案如附表一所示之影音光碟片十七片。
三、論罪科刑部分：
  (一)核被告丙○○所為，係犯著作權法第91條之1第3項之明知係
    侵害著作財產權之光碟重製物而散布罪。被告意圖散布而公
    開陳列及持有盜版影音著作光碟之低度行為，應為散布盜版
    影音著作光碟之高度行為所吸收，不另論罪。又刑事法若干
    犯罪行為態樣，本質上原具有反覆、延續實行之特徵，立法
    時既予特別歸類，定為犯罪構成要件之行為要素，則行為人
    基於概括之犯意，在密切接近之一定時、地持續實行之複次
    行為，倘依社會通念，於客觀上認為符合一個反覆、延續性
    之行為觀念者，於刑法評價上，即應僅成立一罪；學理上所
    稱「集合犯」之職業性、營業性或收集性等具有重複特質之
    犯罪均屬之，例如經營、從事業務、收集、販賣、製造、散
    布等行為概念者是（最高法院95年度台上字第1079號刑事判
    決意旨供參）。被告基於散布上開盜版影音光碟片之犯意，
    而反覆為上開散布影音光碟片之犯行，縱其客觀行為不止一
    個，惟該等犯行既具有反覆性及延續性之特質，應屬「集合
    犯」而僅受「包括一罪」之法律評價，附此敘明。
  (二)爰審酌被告丙○○適值青年，不思勤奮工作以獲取財富，竟
    意圖藉網路上散布本案盜版光碟而希圖獲利之心態可議，惟
    念其販售未幾即為警查獲，所生危害及犯罪所得均非巨大，
    犯罪後坦承犯行之態度良好，暨其素行、智識程度及生活狀
    況等一切情狀，量處如主文所示之刑，並諭知易科罰金之折
    算標準，以示懲儆。
  (三)被告未曾因故意犯罪受有期徒刑以上刑之宣告，有臺灣高等
    法院被告前案紀錄表在卷可按，其因一時失慮致犯本罪，其
    經此教訓，當知謹慎而無再犯之虞，本院認所宣告之刑，以
    暫不執行為宜，爰併予宣告緩刑二年，以勵自新。惟被告未
    能克制利益之誘惑，利用網路犯罪，守法觀念尚嫌不足，又
    參考告訴人普威爾國際股份有限公司、木棉花國際股份有限
    公司及被害人群英社國際股份有限公司等之代理人於本院審
    理時，均冀請法院命被告將不法所得捐給公益團體等語，再
    參酌刑法第74條第2項之規定，為使被告能深知戒惕，避免
    緩刑之宣告遭撤銷，且導正其行為與法治之觀念，爰併宣告
    其於收受臺灣臺中地方法院檢察署檢察官執行通知書後六個
    月之內，應向公庫支付新臺幣一萬元整，以資惕勵。
  (四)扣案如附表一所示之盜版光碟重製物十七片，應依著作權法
    第98 條之規定併予宣告沒收。
四、不另為無罪諭知部分：
  (一)公訴意旨尚認本件查扣之如附表二所示之光碟片部分，亦屬
    盜版之影音光碟重製物，此部分被告亦涉犯著作權法第91條
    之1第3項之明知係侵害著作財產權之光碟重製物而散布罪。
  (二)惟按，刑事訴訟法第161條第1項規定，檢察官就被告犯罪事
    實，應負舉證責任，並指出證明方法，因此檢察官對於起訴
    之犯罪事實，應負提出證據及說服之實質舉證責任，倘其所
    提出之證據，不足為被告有罪之積極證明，或其指出證明之
    方法，無從說服法院以形成被告有罪之心證，基於無罪推定
    之原則，自應為被告無罪判決之諭知（最高法院92年台上字
    第128號判例參照）。又認定犯罪事實所憑之證據，雖不以
    直接證據為限，間接證據亦包括在內；然而無論直接或間接
    證據，其為訴訟上之證明，須於通常一般之人均不致有所懷
    疑，而得確信其為真實之程度者，始得據為有罪之認定，若
    其關於被告是否犯罪之證明未達此程度，而有合理性之懷疑
    存在時，致使無形成有罪之確信，依罪證有疑，利於被告之
    證據法則，即不得遽為不利被告之認定（最高法院76年台上
    字第4986號判例意旨參照）。
  (三)經查，本件公訴人就如附表二所示之影音光碟片部分，並未
    舉證說明各該著作是否符合我國著作權保護之條件、其著作
    權人究係何人、是中華民國國民抑或外國人、該等著作權人
    取得著作權之相關文件、著作權保護之期間為何等，致本院
    無從查證被告此部分是否確有何侵害他人著作財產權之情事
    ，亦即被告所持有如附表二所示之影音光碟片，於本案尚無
    積極證據證明該等著作係完成在我國加入世界貿易組織（Ｗ
    ＴＯ）後，或在我國加入世界貿易組織（ＷＴＯ）之前，而
    已依我國著作權法及其相關規定之規定，該著作之著作權人
    已取得著作權，而受我國法律之保障，則依上開說明，自應
    就該部分為有利被告之認定。而公訴人既認被告所涉犯此部
    分之犯行，與前開有罪之部分，有集合犯之實質上一罪之法
    律關係，此部分爰不另為無罪之諭知，併此敘明。
五、應適用之法條：
    刑事訴訟法第273條之1第1項、第299條第1項前段、第310條
    之2、第454條第1項，著作權法第91條之1第3項前段、第2項
    、第98條，刑法第11條、第41條第1項前段、第74條第1項第
    1 款、第2項第4款。
六、如不服本判決，應於收受本判決後10日內，向本院提出上訴
    書狀，上訴於第二審法院。又上訴書狀如未敘述理由，應於
    上訴期間屆滿後20日內補提理由書於本院。
中　　華　　民　　國　　96　　年　　12  　月　　26　　日
                  刑事第十二庭  法　官　廖慧如
以上正本證明與原本無異。
                                書記官　王美珍
中　　華　　民　　國　　96　　年　　12  　月　　26　　日
附錄本案論罪科刑法條全文：
著作權法第91條之1
擅自以移轉所有權之方法散布著作原件或其重製物而侵害他人之
著作財產權者，處3年以下有期徒刑、拘役，或科或併科新臺幣
五十萬元以下罰金。
明知係侵害著作財產權之重製物而散布或意圖散布而公開陳列或
持有者，處3年以下有期徒刑，得併科新臺幣7萬元以上75萬元以
下罰金。
犯前項之罪，其重製物為光碟者，處6月以上3年以下有期徒刑，
得併科新臺幣20萬元以上2百萬元以下罰金。但違反第87條第4款
規定輸入之光碟，不在此限。
犯前二項之罪，經供出其物品來源，因而破獲者，得減輕其刑。
附表一
┌──┬─────────────┬──┬────────────┐
│編號│盜版光碟名稱              │數量│著作財產權人            │
├──┼─────────────┼──┼────────────┤
│1   │黑貓                      │1片 │普威爾國際股份有限公司  │
├──┼─────────────┼──┼────────────┤
│2   │閃靈二人組                │2片 │木棉花國際股份有限公司  │
├──┼─────────────┼──┤                        │
│3   │鬼眼狂刀                  │1片 │                        │
├──┼─────────────┼──┤                        │
│4   │柳生十兵衛                │1片 │                        │
├──┼─────────────┼──┼────────────┤
│5   │頭文字Ｄ                  │8片 │群英社國際股份有限公司  │
├──┼─────────────┼──┤                        │
│6   │網球王子                  │4片 │                        │
├──┼─────────────┴──┴────────────┤
│共計│17片                                                      │
└──┴─────────────────────────────┘
附表二：
┌──┬─────────────┬──┬────────────┐
│編號│扣案光碟名稱              │數量│著作財產權人            │
├──┼─────────────┼──┼────────────┤
│1   │棋魂                      │12片│不詳                    │
├──┼─────────────┼──┤                        │
│2   │鍊金術師                  │14片│                        │
├──┼─────────────┼──┤                        │
│3   │闉的末裔                  │1片 │                        │
├──┼─────────────┼──┤                        │
│4   │水果籃子                  │1片 │                        │
├──┼─────────────┼──┤                        │
│5   │植木的法則                │2片 │                        │
├──┼─────────────┼──┤                        │
│6   │死亡代理人                │1片 │                        │
├──┼─────────────┼──┤                        │
│7   │學員天堂                  │1片 │                        │
├──┼─────────────┼──┤                        │
│8   │天使禁獵區                │2片 │                        │
├──┼─────────────┼──┤                        │
│9   │封神演義                  │1片 │                        │
├──┼─────────────┼──┤                        │
│10  │海綿寶寶                  │1片 │                        │
├──┼─────────────┼──┤                        │
│11  │死神                      │2片 │                        │
├──┼─────────────┼──┤                        │
│12  │公主公主                  │2片 │                        │
├──┼─────────────┼──┤                        │
│13  │通靈王                    │2片 │                        │
├──┼─────────────┴──┴────────────┤
│共計│42片                                                      │
└──┴─────────────────────────────┘
（以下空白）
